最高法院刑事判決　　　　　　九十六年度台上字第五八二八號
上　訴　人　乙○○
　　　　　　　　　　原住台灣省台中縣沙鹿鎮○○○路865巷7
　　　　　　甲○○
共　　　同
選任辯護人　胡昇寶律師
上列上訴人等因妨害自由案件，不服台灣高等法院台中分院中華
民國九十四年四月七日第二審判決（九十三年度上易字第一四三
九號，起訴案號：台灣台中地方法院檢察署九十二年度偵續字第
一九六號），提起上訴，本院判決如下：
    主  文
原判決撤銷，發回台灣高等法院台中分院。
    理　由
本件原判決認定上訴人甲○○、乙○○均有其事實欄所記載之犯
行，因而撤銷第一審之科刑判決，改判論以上訴人等共同以非法
方法剝奪人之行動自由罪，各量處有期徒刑三月，如易科罰金，
均以三百元（銀元）折算一日，並諭知扣案之和解書一紙沒收；
固非無見。
惟查：(一)、刑法第三百零二條之剝奪他人行動自由罪，原以強暴
、脅迫或其他非法方法剝奪他人之行動自由者，為其構成要件。
而此所謂之「脅迫」，本質上即包括以加害生命、身體、自由、
財產之事恐嚇他人，致生危害於安全之情形在內。原判決認定上
訴人等與其父楊衍明共同謀議將被害人許元昌（下或稱許某）強
押外出談判及索賠，乃共同將許某強押上車載往台中縣沙鹿鎮靜
宜大學附近之公共運動柏樹公園，並「恫嚇」許某簽立賠償新台
幣三千萬元之和解書，否則將其殺害，而共同以此脅迫方法迫使
許某簽具和解書一紙及同意錄音而行無義務之事等情。倘若無訛
，則除上訴人等另有恐嚇之故意外，應祇成立刑法第三百零二條
第一項之剝奪他人行動自由罪，不再另論以刑法第三百零五條之
恐嚇危害安全罪（另上訴人等強制許某行無義務之事部分亦屬其
等所犯剝奪他人行動自由罪之一部，應不另論罪）。而上訴人等
前揭「恫嚇」（即恐嚇）行為，已該當於刑法第三百零五條恐嚇
危害安全罪之構成要件，祇因已包括於刑法第三百零二條第一項
之罪之構成要件內，而不另論罪，並非不能證明該部分行為存在
，或該部分行為在法律上應受無罪之評價。是以檢察官雖誤認上
訴人等此部分涉犯刑法第三百零四條之強制罪及同法第三百零五
條之恐嚇危害安全罪，而認應依修正前刑法第五十五條後段牽連
犯之規定從一重處斷。法院於變更起訴法條改論以刑法第三百零
二條第一項之剝奪他人行動自由罪後，僅須於判決理由內說明上
訴人等所為何以不須另論以「恐嚇危害安全罪」及「強制罪」即
可，毋庸就其等被訴涉犯「恐嚇危害安全罪」及「強制罪」部分
不另為無罪之諭知。乃第一審判決竟仍就上訴人等被訴「刑法第
三百零五條恐嚇危害安全罪部分」不另為無罪之諭知（見一審判
決第九頁第十二行至第十頁第二行），依上說明，其論斷自有違
誤，原判決未予糾正，而於理由內為相同之論斷（見原判決第十
二頁第二至九行），同屬違法。(二)、許元昌於警詢、偵查及第一
審迭次指證乙○○與楊衍明於案發當時持一把長約一尺餘之刀械
（或稱「指揮刀」）脅迫伊等語（見九十一年度偵字第二二五二
五號偵卷第二十一、二十三頁反面、第二十四、八十一、八十二
頁，一審卷第七十三、七十五、七十六頁）。警方事後並於楊衍
明住處查扣「指揮刀」一把，有扣押物品清單一份及該刀械之照
片一張附卷可稽（見同上偵卷第五十四、五十五頁）；而觀之上
開照片，該刀械外觀酷似「武士刀」。究竟許元昌上開指證是否
可信？上述扣案之刀械是否為違禁物？與本案有無關聯？應否諭
知沒收？原判決未一併加以審究及說明，亦嫌理由欠備。上訴人
等上訴意旨雖未指摘及此，然以上均係本院得依職權調查之事項
，應認原判決有撤銷發回更審之原因。又刑法第四十一條已於民
國九十四年二月二日修正公布，於九十五年七月一日生效施行；
中華民國九十六年罪犯減刑條例亦於九十六年七月四日制訂公布
，於同年月十六日生效施行，案經發回，應注意上述新舊法之比
較適用及本件是否符合上述減刑條例所規定減刑之要件，附此敘
明。
據上論結，應依刑事訴訟法第三百九十七條、第四百零一條，判
決如主文。
中　　華　　民　　國　九十六　年　　十　　月  三十一　日
                      最高法院刑事第十二庭
                          審判長法官  洪　文　章
                                法官  王　居　財
                                法官  郭　毓　洲
                                法官  黃　梅　月
                                法官  邱　同　印
      本件正本證明與原本無異
                                      書  記  官
中　　華　　民　　國　九十六　年   十一   月    一    日
                                                 H
